【裁判字號】    90,交易,569
【裁判日期】    901231
【裁判案由】    過失傷害
【裁判全文】
臺灣板橋地方法院刑事判決                          九十年度交易字第五六九號
    公  訴  人  臺灣板橋地方法院檢察署檢察官
    被      告  甲○○
右列被告因過失傷害案件，經檢察官提起公訴（九十年度偵字第一五二一三號），本
院判決如左：
    主  文
甲○○因過失傷害人，處拘役參拾日，如易科罰金，以參佰元折算壹日。
    事  實
一、甲○○於民國九十年五月六日凌晨二時三十分許，駕駛車號七Ｆ─二一三二號自
    用小客車，沿臺北縣蘆洲市○○○道，由三重市往蘆洲市方向行駛，於行經蘆洲
    違規拖吊保管場前之彎道與越堤道路之有閃光黃燈交岔路口時，本應注意車輛行
    駛時，駕駛人應注意車前狀況並隨時採取必要之安全措施，且當地速限為時速五
    十公里及車輛行經彎道時應減速慢行，作隨時停車之準備，而依當時路況、天候
    、視線及其智識能力均屬良好，並無不能注意之情形，竟疏未注意，仍以時速五
    十至六十公里之速度超速行駛通過該處交岔路口，適有乙○○騎乘車號ＯＹＮ─
    一五二號重型機車，從越堤道路下坡行駛至該處交岔路口時，亦疏未注意車前狀
    況及減速慢行，欲行穿越該交岔路，致雙方閃避不及，發生撞擊，造成乙○○人
    車倒地後受有左股骨遠端骨折之傷害。而甲○○於肇事後於不詳路人向警報案，
    於警員吳尚恩據報前往現場處理尚不知係何人肇事時，即在場向表示係其肇事而
    自首，進而接受本件裁判。
二、案經被害人乙○○訴請臺北縣警察局蘆洲分局報請臺灣板橋地方法院檢察署檢察
    官偵查起訴。
    理  由
一、訊據被告甲○○對右揭時地發生車禍肇事致告訴人乙○○受傷之事實，固自承不
    諱，惟矢口否認有何過失，辯稱伊進入該彎道及閃光黃燈之交岔路口時即已煞車
    減速，係告訴人下坡行駛車速過快而來撞擊其右前車輪處，伊並無過失等語，經
    查本件肇事地點係臺北縣蘆洲市○○○道，位於蘆洲違規拖吊保管場前之彎道與
    越堤道路之有閃光黃燈之Ｙ型交岔路口，肇事後被告車輛右前輪及右前側保險桿
    有明顯擦撞痕跡，告訴人機車則係車頭前方導流板撞損，有道路交通事故調查報
    告表既所附事故現場圖、現場及車損照片等在卷可憑，並為被告及告訴人所自承
    在案。而告訴人於警訊時已自承：「伊從上坡處往下行駛，我行駛至路口時，我
    有看到他（指被告）的車已行駛至路口中間，距離我約有兩台車身之距離，當時
    我想從對方車輛前面閃過去（往右邊閃），後來我覺得閃不過去而想再往左邊閃
    ，但是我看到我前面的其他車輛，後來我就閃不及而與對方發生擦撞而肇事」，
    復自承其當時時速約五十公里（見偵查卷第九頁）。而被告則於警訊供稱：「當
    我駛至拖吊場前已經進入路口要往橋下的道路行駛時，那時我有看到對方（指告
    訴人）在橋上（按即越堤道路）要往下行駛，當我看到對方的機車時，我的自小
    客車大約在路口中間還沒超過中間，我與對方發生擦撞前，我看到她急駛下來往
    我的右前車頭靠過來而撞上我車右前車頭的葉子板及保險桿、輪胎」，並自承其
    進入路口之時速約為五十至六十公里，且係在對方的機車撞到其自小客車後才踩
    急煞車等語（見偵查卷第七頁），而肇事路口之限速標誌為五十公里且樹立有「
    急彎減速」、「慢」之警告標誌，有現場照片可憑，是被告於行經上開彎道且有
    閃光黃燈之交岔路口，既已先發覺告訴人機車自越堤道路下坡急駛而來，欲行穿
    越該交岔路口，竟仍未減速慢行，作隨時停車之準備，並採取適當安全措施，猶
    以時速五十至六十公里超速行駛。而按車輛行駛時，駕駛人應注意車前狀況並隨
    時採取必要之安全措施；行車速度應依標誌之規定；車輛行經彎道時應減速慢行
    ，作隨時停車之準備，道路交通安全規則第九十四條第三項、第九十三條第一項
    及該項第四款均分別定有明文，被告駕車行經上開交岔路口顯有疏未注意上開規
    定之處，而依當時路況、天候、視線及其智識能力均屬良好，並無不能注意之情
    形，竟應注意能注意而未注意，其有過失至為明顯，所辯其並無過失云云自不足
    採。至告訴人於自坡路下駛至上開交岔路口亦疏未注意減速慢行，且依其上開警
    訊筆錄所示其穿越該交岔路口時顯有疏未注意車前狀況，且未讓已進入交岔路口
    之被告車輛先行之不當行為，雖亦同有過失，而併為本件車禍發生之原因，惟被
    告尚不能因之與有過失而據以免責。再告訴人因此受有左股骨遠端骨折之傷害，
    亦有診斷證明書在卷可按，被告駕駛之過失行為，顯與告訴人之受傷結果間，具
    有相當因果關係，從而本件事證明確，被告犯行洵堪認定，應依法論科。
二、核被告所為係犯刑法第二百八十四條第一項前段之因過失傷害人罪。又被告於肇
    事後於不詳路人向警報案，而於警員吳尚翰據報前往現場處理尚不知係何人肇事
    時，即在場向其表示係其肇事，已據被告所供稱在案，核與警員吳尚翰出具之自
    首調查表一紙在卷可參，其自首進而接受本件裁判，為對於未發覺之罪自首而受
    裁判，應依法減輕其刑。爰審酌本件車禍被告之過失程度較輕、所生之危害、肇
    事後之態度及告訴人於本件車禍之發生，亦同有過失，惟被告事後仍尚未與告訴
    人達成民事和解賠償及其他一切情狀，判處如主文所示之刑，並諭知易科罰金之
    折算標準。
據上論斷，應依刑事訴訟法第二百九十九條第一項前段、第二百八十四條第一項前段
、第六十二條前段、第四十一條第一項前段，罰金罰鍰提高標準條例第一條前段、第
二條，判決如主文。
本案經檢察官游鉦添庭執行職務。
中      華      民      國      九十    年    十二    月    三十一    日
                              臺灣板橋地方法院交通法庭
                                      法  官  朱 耀 平
右正本證明與原本無異
如不服本判決應於送達後十日內向本院提出上訴狀
                                      書記官  黃 炎 煌
中      華      民      國      九十一    年    一      月    三     日
附錄本案論罪科刑法條全文：
刑法第二百八十四條
因過失傷害人者，處六月以下有期徒刑、拘役或五百元以下罰金。致重傷者，處一年
以下有期徒刑、拘役或五百元下罰金。
從事業務之人，因業務上之過失傷害人者，處一年以下有期徒刑、拘役或一千元以下
罰金。致重傷者，處三年以下有期徒刑、拘役或二千元以下罰金。


司法院資訊處製作；財團法人民間司法改革基金會備份。
